臺灣高等法院刑事裁定　　　　　　　　 96年度聲再字第408號
再審聲請人
即受判決人　甲○○
上列聲請人因侵占案件，對於本院九十五年度上更 (一)字第五
四九號，中華民國九十六年九二十日第二審確定判決（臺灣士林
地方法院九十二年度訴字第三一０號，起訴案號：臺灣士林地方
法院檢察署九十一年度偵字第七七六五號），聲請再審，本院裁
定如下：
    主  文
再審之聲請駁回。
    理  由
一、聲請意旨略稱：
（一）原判決認定被告侵占之勤務工作費係指侵占國民大會第三
      屆第三次第一階段（開會期間為八十七年七月二十一日至
      八十七年八月十日）、第二階段（開會期間自八十七年十
      二月七日至八十八年一月二十五日）及第四次第一階段（
      開會期間自八十八年六月八日至八十八年六月二十九日）
      、第二階段（開會期間自八十八年七月一日至八十八年九
      月三日）四次會議期間之勤務工作費（原判決第一頁事實
      欄參見）。
（二）惟查，被告代領隊員勤務工作費之相關國民大會開會期間
      與原判決所認定者不同，臚陳如下：
  、本案有關之勤務工作費應係國民大會第三屆第二、三、四
      次會議期間之勤務工作費，並非原判決所指之第三屆第三
      次及第四次之各階段之會期之勤務工作費；換言之，原判
      決所認定之國民大會第三屆第三次、第四次會議期間與本
      件有關係之國民大會第三屆第二、三、四次會議不同。職
      是，原判決認定所謂之國民大會會議期間與起訴書所指與
      本案有關之被告任職之駐警隊勤務支援國民大會第三屆第
      二、三、四次會期不同，被告自亦無可能領取原判決所提
      期間陽明山中山樓駐警隊並未支援勤務工作之勤務工作費
      ，更無侵占之可能。
  、就上開勤務工作支援之時間攸關本件犯罪事實之重要犯罪
      構成事實及是否有侵占該期間服勤所得之工作費自屬足生
      影響判決之重要證據。易言之，原判決所認台北市政府警
      察局八十八年一月十三日、六月十一日、八月三十一日、
      十二月八日撥付四次之勤務工作費為本案被告是否侵占之
      相關工作費，該四次之勤務依原判決所認，其執行勤務期
      間為八十七年七月二十一日至八十八年九月三日，惟事實
      上，自八十七年七月二十一日至八十八年九月三日陽明山
      中山樓駐警隊執行之勤務與上揭四筆勤務工作費間並無關
      係，原審錯認事實極為明顯。
  、上陳事實，被告之辯護人曾於原判決審理期間聲請法院調
      查證據（請參原審九十六年四月十八日聲請調查證據狀一
      如附件(二)），詳細表明國民大會第三屆第二、三、四次會
      期（非原判決所謂第三屆第三次第一階段、第二階段及第
      四次第一階段、第二階段），並陳明開會期間係在八十六
      年四月間並非八十七年間，而八十六年四月開始之國民大
      會第三屆第二次會議被告及隊員支援勤務領取之勤務工作
      費三萬三千百元確有交付隊員，亦有隊員程文郁、董福興
      、顏邦彥之供述可稽。故原判決將此次會期（第三屆第二
      次）所領取之勤務工作費與所謂第三屆第三次第一階段之
      勤務工作費混淆，張冠李戴，致屬重要證據漏未審酌之事
      項。
  、惟原判決就上陳被告辯護人九十六年四月十八日調查之聲
      請視若無睹不予置理，亦不如調查竟自行認定所謂之第三
      屆第三次第一、二階段及所謂之第四次第一、二階段云云
      ，經查，依國民大會八十六年四月二十九日（八十六）國
      會復人字第一七一四號令（附件(三)）說明一、可以證明國
      民大會第三屆第二次會議期間係自八十六年四月二十五日
      起，故該次被告及隊員支援勤務工作所領取之勤務工作費
      ，有無為被告侵占與原判決所認之已核撥第三屆第三次第
      一階段會議勤務工作費係屬二件事，原判決將二者混為一
      談，自屬可議。
  、再查，原判決復稱「證人董福興、程文郁所證於八十八年
      間有各領得八百元之國民大會勤務工作費一節，應與本案
      之上開四次國民大會勤務工作費無關」（原判決第九頁）
      ；其為此認定，顯係以：(1)、「證人程文郁於本院審理時
      證稱：八十年一月間有領到一筆八百元，我也沒有間他為
      什麼，這次沒有簽收，就是直接把八百元交給我（見本院
      卷二三四頁正面）」（原判決九頁第三行），及(2)、「證
      人董福興於本院審理時復證稱：領該筆八百元的勤務工作
      費遷同時有領到一張七千元的扣繳憑單，這筆八百元是八
      十七年間的事。」（原判決第八頁倒數第三行末段以下）
      為論據。經查，扣案之八十八年一月十二日由台北市政府
      警察局撥付之三萬三千六百元勤務工作費雖然撥付時間係
      八十八年一月間（即程文郁所稱八十八年一月間領得之八
      百元），惟其相對之勤務工作則係八十六年四月二十五日
      起之國民大會第三屆第二次會議，此次亦檢察官起訴之事
      實，惟其確實之時間未經偵查中及一、二審詳予查證者。
      另言之，如果起訴事實及第一、二審認定此三萬三千六百
      元係被告侵占之勤務工作費中之一筆，惟證人程文郁亦證
      稱八十八年一月間確有領到此一筆，則可見本次三萬三千
      六百元確有發放，焉可能如原判決所指與本件四次之國民
      大會勤務工作費無關。
  、事實上，本件二審審理期間，辯護人試圖向法官釐清，本
      案有關之國民大會會期及領取勤務工作費之時間有極大落
      差，以釐清證人所指八十八年一月間確有領到八百元且簽
      署乙節確係卷附八十八年一月十二日（原判決誤為八十八
      年一月十三日，事實上並無八十八年一月十三日之工作費
      ）之勤務工作費（即附件(四)所示），法官根本不予理睬，
      致所認之事實與會期及領取勤務工作費之時間、侵占之金
      額是否應扣除三萬三千六百元部分，與卷證事實明顯不符
      。
  、復查，依附件(三)之令函，可以證明本件公訴人提起公訴所
      指被告涉嫌侵占之國民大會第三屆第二次會議其會期為八
      十六年四月二十五日起，且此次之勤務工作費確係於八十
      八年一月十二日發放（附件(四)），再參上陳程文郁之證詞
      可證八十八年一月間被告確實發給每名隊員八百元，足徵
      原判決所認定之犯罪事實對於本件執勤之時間及勤務工作
      費領取之時間與事實不符，且如扣除此部分之三萬三千六
      百元之發放，則被告侵占之金額亦低於原判決所認，自應
      認被告應輕於原判決所認罪名之判決，因附件(三)、(四)之證
      據為原審審理期間所未能審酌者，本件自亦有刑事訴訟法
      第四百二十條第一項第六款之再審理由，爰併懇請審酌原
      判決確實對本件國民大會會期及勤務工作費領取之金額及
      涉嫌未發放部分容有誤認，對被告所涉構成犯罪之事實自
      亦有重大影響。
（三）綜上，原判決就犯罪事實之認定尤其攸關國民大會開會之
      期間與勤務工作費之領取與事實不符，應有再審之理由，
      尤其原判決諭知較一審判決重達三倍之刑期，完全未考量
      被告就民事部分已經隊員執行而賠償，亦未考量被告現罹
      糖尿病等重大退化性疾病，請求矜體賜准再審云云。
二、按有罪之判決確定後，為受判決人之利益聲請再審，必其聲
    請之理由合於刑事訴訟法第四百二十條第一項所定情形之一
    或第四百二十一條有足生影響於判決之重要證據漏未審酌者
    ，始准許之；「法院認為無再審理由者，應以裁定駁回之，
    經前項裁定後，不得更以同一原因聲請再審。；「法院認為
    聲請再審之程序違背規定者，應以裁定駁回之。」，此分別
    經刑事訴訟法第四百二十條第一項、第四百二十一條、第四
    百三十三條、第四百三十四條定有明文。
四、本院查：本件聲請人如何觸犯刑法第三百三十五條第一項之
    侵占罪，本院九十五年度上更 (一)字第五四九號判決，業
    已就其所認定之理由及依據詳予說明，且就被告所為之辯解
    及提出之證據，詳予指駁，並說明不採之理由，核無所謂「
    有足生影響於判決之重要證據漏未審酌」之情形，此參閱上
    開判決自明。至聲請人之聲請再審意旨所指其餘各情，經核
    原審並無聲請意旨所稱之錯認事實之情事；就證人董福興、
    程文郁二人所為之證詞，在判決中，並已詳予說明是否採酌
    之理由，並無誤認或漏未審酌之情形。此外，經核復無刑事
    訴訟法第五四百二十條第一項各款及第四百二十一條所載之
    情形，是聲請人之聲請再審，難謂有理由，依前開說明及規
    定，自亦應予駁回。
五、據上論斷，應依同法第四百三十四條，裁定如主文。
中　　華　　民　　國　　96　　年　　11 　　月　　1　　日
                  刑事第三庭審判長法  官  許國宏
                                  法  官  楊貴志
                                  法  官  許增男
以上正本證明與原本無異。
不得抗告。
                                  書記官  葉金發
中　　華　　民　　國　　96　　年　　11　　月　　1 　　日
